【裁判字號】    95,台上,379
【裁判日期】    950119
【裁判案由】    業務過失致人於死
【裁判全文】
最高法院刑事判決              九十五年度台上字第三七九號
    上  訴  人  台灣高等法院台南分院檢察署檢察官
    被      告  甲○○
                        央路2.
上列上訴人因被告業務過失致人於死案件，不服台灣高等法院台
南分院中華民國九十二年五月六日第二審更審判決（九十年度交
上更(一)字第五九九號，起訴案號：台灣雲林地方法院檢察署八十
八年度偵字第四二０號），提起上訴，本院判決如下：
    主  文
上訴駁回。
    理  由
按刑事訴訟法第三百七十七條規定，上訴於第三審法院，非以判
決違背法令為理由，不得為之。是提起第三審上訴，應以原判決
違背法令為理由，係屬法定要件。如果上訴理由狀並未依據卷內
訴訟資料，具體指摘原判決不適用何種法則或如何適用不當，或
所指摘原判決違法情事，顯與法律規定得為第三審上訴理由之違
法情形，不相適合時，均應認其上訴為違背法律上之程式，予以
駁回。本件原判決撤銷第一審之科刑判決，改判論被告甲○○以
從事業務之人，因業務上之過失致人於死罪，處有期徒刑壹年，
緩刑伍年。係以被告直承：伊於民國八十七年十二月三十一日，
駕駛大貨車在雲林縣麥寮鄉○○路路口，與許鎮吉騎乘之機車擦
撞之情事不諱，參酌證人即當時將被告車輛駛回警局之林振華證
稱：被告所駕車輛在行駛時雖有「隆隆」之聲音，但如果有不一
樣之聲音，應該可以感覺到；證人即陪同被告至雲林縣警察局台
西分局麥寮分駐所（下稱麥寮分駐所）報案之蕭勝旗、麥寮分駐
所員警陳泰山、陳勝義均證陳：被告於肇事後，駕車返回住處，
方由蕭勝旗陪同至麥寮分駐所報案各等語，及卷附台灣雲林地方
法院檢察署檢察官督同法醫相驗後製作之驗斷書、相驗屍體證明
書、勘驗筆錄、照片十九幀、道路交通事故調查報告表（本件車
禍之撞擊地點係在東向西之台十七線公路外側與南北向之光復路
中央之交岔路口處）等證據資料，而為論斷，已敘述其所憑之證
據及認定之理由。而以上訴人否認有過失致人於死之犯行，辯稱
：伊當時於紅燈過後起步，並未看到被害人之機車，亦不知車禍
係如何發生，本件可能係死者從岔路闖紅燈駛出，從後面撞上伊
之大貨車，伊並無過失云云，係飾卸之詞，無足採取，在理由內
依憑調查所得證據，詳加指駁；並說明：（一）肇事後機車係倒
在台十七線公路之外側車道與光復路中央雙黃線向路口沿伸處，
而非倒臥在光復路北向南之車道上，被害人之機車於車禍發生前
沿光復路由北向南直行之機率不大，且依前揭車禍撞擊點之位置
係位於交岔路口中央近台十七線公路外側車道，並非在光復路右
轉台十七線公路之附近，則公訴人謂被害人當時係由光復路欲行
右轉台十七線公路，未能採信。參以被害人許鎮吉係經撞擊後搖
擺迴旋倒地，並非直接後倒，其應非正面撞及被告之大貨車，而
係遭大貨車右側擦撞後迴旋倒地，並因身體倒向路面，為被告之
大貨車輾過，堪認車禍發生前，被害人許鎮吉所騎乘之機車已與
被告之大貨車同向而行，僅被告輕忽而未加以注意。（二）被告
所駕駛之大貨車車高有二點八三五公尺，駕駛座居高臨下，當時
天晴無其他障礙物，其對於車前及兩側來車之動向並無不能注意
之情事，竟於駕駛至前揭路口時未發現同向並行之被害人機車，
致與之擦撞並進而將之壓碾而過，被告之過失行為與被害人之死
亡顯有相當因果關係。又被告於犯罪未發覺前，向員警自首而接
受裁判，應依刑法第六十二條前段自首之規定減輕其刑之理由。
從形式上觀察，原判決並無違背法令之情形存在。檢察官上訴意
旨主張：（一）原判決事實認定係被告所駕駛大貨車之「右後輪
不慎擦撞」同向許鎮吉所駕之機車，惟其理由則記載被害人許鎮
吉遭被告所駕駛大貨車「右側擦撞」，顯認為許鎮吉所駕之機車
，先遭被告所駕大貨車之車身擦撞，倒地後再為大貨車後車輪輾
壓。原判決自有事實與理由矛盾之違誤。（二）依卷附照片，許
鎮吉人車倒地後，仍跨騎在機車上，機車車頭朝南略偏東，顯然
許鎮吉所駕之機車由北朝南行駛，始有可能人車為大貨車後車輪
所輾壓，如依原判決之認定係同向擦撞，許鎮吉之機車應彈向大
貨車之右側，不可能造成由東向西行駛之機車車身迴旋車頭朝南
，原判決之認定有違經驗法則，且就此未送請鑑定，有應於審判
期日調查之證據未調查之違誤等語。惟查：（一）原判決事實認
定被告所駕駛大貨車之「右後輪不慎擦撞」同向許鎮吉所駕之機
車，理由記載被害人許鎮吉之人車係遭被告所駕駛大貨車之「右
側擦撞」，並未認定非遭該大貨車之「右後輪擦撞」，且此顯與
全案情節及被告應負之刑責不生影響，亦與法律規定事實與理由
矛盾之違法情形，不相適合，不得任意指摘資為第三審上訴之合
法理由。（二）證據之取捨與事實之認定，為事實審法院之職權
，倘其採證認事並不違背證據法則，即不得任意指為違法。原判
決已說明其就案內所有證據，本於調查所得心證，認定被告所駕
駛大貨車擦撞同向之許鎮吉所駕之機車之理由，又本件曾送台灣
省嘉雲區車輛行車事故鑑定委員會、台灣省車輛行車事故覆議鑑
定委員會及財團法人成大研究發展基金會轉送國立成功大學交通
管理系「肇事分析與諮詢中心」鑑定（見原審上訴卷第三十三頁
、原審卷第二十、五十五頁），上訴意旨置原判決之明白論斷於
不顧，就屬於事實審法院採證認事職權之行使，專執與原審相異
之價值判斷，任意指摘，難謂已符合首揭法定上訴第三審之要件
。其上訴違背法律上之程式，應予駁回。
據上論結，應依刑事訴訟法第三百九十五條前段，判決如主文。
中    華    民    國  九十五  年    一    月   十九   日
                      最高法院刑事第六庭
                          審判長法官  林  增  福
                                法官  邵  燕  玲
                                法官  張  清  埤
                                法官  陳  世  雄
                                法官  陳  朱  貴
      本件正本證明與原本無異
                                      書  記  官
中    華    民    國  九十五  年    一    月  二十四  日
                                                      Ｅ


司法院資訊處製作；財團法人民間司法改革基金會備份。
